臺灣桃園地方法院刑事判決
110年度訴字第1134號
公  訴  人  臺灣桃園地方檢察署檢察官 
被      告  覃事平


上列被告因詐欺案件，經檢察官提起公訴（109年度偵字第35122
號、109年度偵緝字第1773號、第1775號），被告於本院準備程
序進行中，就被訴事實為有罪之陳述，經本院告知簡式審判程序
意旨，並聽取當事人之意見後，本院合議庭裁定由受命法官獨任
依簡式審判程序審理，判決如下：
    主  文
戊○○幫助犯詐欺取財罪，共參罪，各處有期徒刑貳月，如易科罰
金，均以新臺幣壹仟元折算壹日。應執行有期徒刑肆月，如易科
罰金，以新臺幣壹仟元折算壹日。
未扣案之犯罪所得新臺幣壹仟捌佰元沒收，於全部或一部不能沒
收或不宜執行沒收時，追徵其價額。
    事實及理由
一、本案犯罪事實及證據，除於犯罪事實欄一、第5、6行刪除「
    冒用政府機關或公務員名義及3人以上共同犯詐欺取財等行
    為」、於證據並所犯法條欄補充「被告戊○○於審理中之供述
    」、「國泰世華商業銀行對帳單」、「證人潘○緯於警詢中
    之證述」、「郵局交易明細表」外，其餘均引用附件檢察官
    起訴書之記載。
二、論罪科刑：
㈠、按刑法上之故意，分直接故意（確定故意）與間接故意（不
    確定故意），行為人對於構成犯罪之事實，明知並有意使其
    發生者，為直接故意，行為人對於構成犯罪之事實，預見其
    發生而其發生並不違背其本意者，為間接故意，此觀刑法第
    13條之規定甚明。次按刑法上之幫助犯，係指以幫助他人犯
    罪之意思而參與犯罪構成要件以外之行為者而言，所謂以幫
    助他人犯罪之意思而參與者，指其參與之原因，僅在助成他
    人犯罪之實現而言，所謂參與犯罪構成要件以外之行為者，
    係指其所參與者非直接構成某種犯罪事實之內容，僅係助成
    其犯罪事實實現之行為而言，此有最高法院78年度台上字第
    411號判決意旨可資參照。而行動電話門號SIM卡係與他人聯
    繫之重要工具，自以本人保管使用為原則，且一般人原則上
    均可向電信公司申辦使用，又近年來社會上利用人頭行動電
    話門號SIM卡，詐騙取得他人財物並逃避查緝之案件屢見不
    鮮，復廣為媒體報導並幾經政府宣傳，被告對於犯罪者收集
    行動電話門號SIM卡以供作詐欺工具等節，應有所認知及警
    覺，對於提供此等具屬人性之物品與他人使用可能涉及違法
    情事，自屬可得預見，詎其仍將以自己名義申辦之行動電話
    門號SIM卡任意交由他人使用，主觀上應具有幫助他人詐欺
    取財之不確定故意。又被告單純提供行動電話門號SIM卡之
    行為，並不等同於向被害人施以欺罔之詐術行為，此外，復
    無其他證據證明被告有參與詐欺取財犯行之構成要件行為，
    是被告提供門號供人使用之行為，係對於他人遂行詐欺取財
    之犯行資以助力，依上揭說明，應論以幫助犯。
㈡、核被告以幫助詐欺取財之意思，參與詐欺取財罪構成要件以
    外之行為，所為係犯刑法第30條第1項前段、第339條第1項
    之幫助詐欺取財罪。至公訴意旨雖認被告應論以3人以上冒
    用政府機關或公務員名義幫助詐欺取財罪，然依本案現存證
    據，被告雖有提供電話門號幫助他人詐欺取財之不確定故意
    ，然詐欺取財之方式甚多，無法認被告對實際詐騙被害人之
    人確有3人以上之事有所知悉，故依「罪證有疑，利歸被告
    」之原則，應認被告僅有容任普通詐欺之不確定故意，是就
    被告所為，尚難以幫助刑法第339條之4第1項第1款、第2款
    加重詐欺罪之罪名相繩，惟因社會基本事實同一，本院爰依
    法變更起訴法條。
㈢、被告所為幫助詐欺取財罪，被害人有3名，並非相同，且被告
    於審理中自陳：本案3個門號是分3次交付等語（見本院卷第
    152頁），犯意各別、行為互殊，應分論併罰。
㈣、被告基於幫助之意思，參與詐欺取財犯罪構成要件以外之行
    為，為幫助犯，衡諸其犯罪情節，爰依刑法第30條第2項之
    規定，按正犯之刑減輕之。
㈤、爰以行為人之責任為基礎，審酌被告提供行動電話門號SIM卡
    予身分不詳之人，致詐騙集團成員持以作為向被害人詐欺取
    財及相互聯繫之工具，造成被害人受有財物損失，並使執法
    人員難以追查正犯之真實身分，助長詐騙集團之猖獗，所為
    應予非難；惟念其犯後坦承犯行，尚非全無悔意，兼衡其犯
    罪動機、目的、手段、詐騙集團詐得之金額、販售本案門號
    所獲報酬，及其自陳高中畢業之教育程度、家庭經濟狀況小
    康等一切情狀，量處如主文所示之刑併定應執行之刑，及諭
    知易科罰金之折算標準
三、沒收　　
　  被告販售本案門號3支而獲得報酬新臺幣（下同）1,800元等
    情，業據被告供承在卷（見本院卷第129頁），堪認被告因
    本案所獲之犯罪所得應為1,800元，該犯罪所得未扣案，惟
    仍應依刑法第38條之1第1項前段規定宣告沒收，並依同條第
    3項規定，於全部或一部不能沒收或不宜執行沒收時，追徵
    其價額。
據上論斷，應依刑事訴訟法第273條之1第1項、第299條第1項前
段、第300條、第310條之2、第454條，判決如主文。
本案經檢察官甲○○提起公訴，檢察官劉倍到庭執行職務。　　
中　　華　　民　　國　　111 　年　　5 　　月　　13　　日
            刑事第八庭    法　官　郭書綺
以上正本證明與原本無異。
如不服本判決應於收受判決後20日內向本院提出上訴書狀，並應
敘述具體理由。其未敘述上訴理由者，應於上訴期間屆滿後20日
內向本院補提理由書(均須按他造當事人之人數附繕本)「切勿逕
送上級法院」。 
　　　　　　　　　　　　　書記官　蔡忠晏
中　　華　　民　　國　　111 　年　　5 　　月　　13　　日
本案論罪科刑法條：
中華民國刑法第30條
幫助他人實行犯罪行為者，為幫助犯。雖他人不知幫助之情者，
亦同。
幫助犯之處罰，得按正犯之刑減輕之。

中華民國刑法第339條
意圖為自己或第三人不法之所有，以詐術使人將本人或第三人之
物交付者，處5年以下有期徒刑、拘役或科或併科50萬元以下罰
金。
以前項方法得財產上不法之利益或使第三人得之者，亦同。
前二項之未遂犯罰之。
附件：
臺灣桃園地方檢察署檢察官起訴書
                                   109年度偵緝字第1773號
                                   109年度偵字第35122號
                                   109年度偵緝字第1775號
　　被　　　告　戊○○　男　48歲（民國00年0月00日生）
　　　　　　　　　　　　住○○市○○區○○路00巷00弄00號
　　　　　　　　　　　　（於法務部○○○○○○○執行中）
　　　　　　　　　　　　國民身分證統一編號：Z000000000號
上列被告因詐欺案件，已經偵查終結，認應該提起公訴，茲將犯
罪事實及證據並所犯法條分敘如下：
　　　　犯罪事實
一、戊○○知悉犯罪集團為隱匿身分會收購人頭行動電話門號用以
    犯罪之社會現象層出不窮，倘將自己申辦之行動電話門號SI
    M卡任意交付與不熟識之人，可能供詐欺集團用以詐欺他人
    ，使檢警難以追查，仍基於縱使以其申辦之行動電話門號幫
    助他人遂行詐欺取財、冒用政府機關或公務員名義及3人以
    上共同犯詐欺取財等行為，亦不違背其本意之不確定故意，
    為下列行為：
（一）於民國107年11月20日向中華電信股份有限公司申辦行動
      電話門號0000000000號，而於108年9月2日前某日，在臺
      灣地區某處，將該門號提供予某詐欺集團使用，嗣該詐欺
      集團之某成員於108年9月2日至同年月4日，接續以行動電
      話門號0000000000號致電丙○○，冒充其友人佯稱欲借款款
      云云，致丙○○陷於錯誤，於108年9月3日、同年月4日，各
      匯款新臺幣（下同）15萬元、10萬元合計25萬元至該詐欺
      集團成員指定之陳宥成所申辦國泰世華商業銀行帳號000-
      000000000000號帳戶、郭文彥所申辦郵局帳號000-000000
      00000000號帳戶（上開2人所涉幫助詐欺取財罪嫌，均另
      案偵辦中）。
（二）於107年11月20日向中華電信股份有限公司申辦行動電話
      門號0000000000號，而於108年9月3日前某日，在臺灣地
      區某處，將該門號提供予某詐欺集團使用，嗣該詐欺集團
      之某成員於108年9月3日下午5時許至同年月4日下午1時許
      ，接續以行動電話門號0000000000號致電丁○○，冒充其友
      人佯稱欲借款2萬元云云，致丁○○陷於錯誤，於108年9月4
      日中午12時17分許，匯款2萬元至該詐欺集團成員指定之
      饒中韓（所涉幫助詐欺取財罪嫌，另案偵辦中）所申辦國
      泰世華商業銀行帳號000-000000000000號帳戶。
（三）於108年10月25日向遠傳電信股份有限公司申辦行動電話
      門號0000000000號，而於同日某時許，在臺灣地區某處，
      將該門號提供予某詐欺集團，作為成員間彼此聯繫並交與
      被害人接聽以遂行詐欺取財犯行之工作機使用，並由該詐
      欺集團某成員於109年2月6日下午1時許至同年月7日上午1
      0時許，分別佯裝為衛生福利部中央健康保險署公務員、
      警員「陳志民」、「林國華」、臺灣臺中地方檢察署檢察
      官「王清杰」，陸續撥打電話向乙○○謊稱其涉嫌詐領保險
      金及非法吸金案件，需交付130萬元作為保證金，將派專
      人前往收取云云，並傳真偽造公文書與乙○○而行使之，再
      由該詐欺集團成員范志煒（涉嫌詐欺取財等罪嫌，另案偵
      辦中）於109年2月7日某時許，在桃園市○鎮區○○街000巷0
      0號之居所，將序號000000000000000號之「IPHONE 6S」
      手機搭配行動電話門號0000000000號SIM卡，交付與成員
      即少年潘○緯（93年1月生，真實姓名詳卷，所涉詐欺罪嫌
      ，現由臺灣桃園地方法院少年法庭調查中）作為工作手機
      以資聯繫，並指示少年潘○緯前往乙○○位在基隆市○○區○○○
      路000巷00弄0號住處收取130萬元，嗣少年潘○緯於同日下
      午1時55分許抵達後，佯裝為某公務員，將前開工作手機
      交與乙○○接聽，由佯裝「王清杰」檢察官之人於電話中指
      示乙○○將130萬元交與少年潘○緯，然因乙○○早已察覺有異
      ，報警處理，少年潘○緯當場為埋伏警員逮捕而未遂，並
      扣得前開工作手機1支，循線查悉上情。
二、案經丙○○訴由臺中市政府警察局第五分局報告臺灣臺中地方
    檢察署、丁○○訴由臺北市政府警察局文山第二分局報告臺灣
    臺北地方檢察署陳請臺灣高等檢察署核轉本署、乙○○訴由基
    隆市警察局移送偵辦。
　　　　證據並所犯法條
一、被告戊○○固坦承曾向電信公司申辦數個行動電話門號後立即
    將該等門號SIM卡交給他人，每賣一個門號可獲取600元等事
    實，惟矢口否認上開幫助詐欺取財犯行，辯稱：伊沒有幫助
    他人詐欺、洗錢等語。經查，上揭犯罪事實，業經證人即告
    訴人丙○○、丁○○、乙○○於警詢中證述詳實，並有行動電話門
    號0000000000、0000000000、0000000000號之申登人調閱查
    詢單各1份在卷可稽，堪認屬實。
二、按刑法上之故意，分直接故意（確定故意）與間接故意（不
    確定故意），行為人對於構成犯罪之事實，明知並有意使其
    發生者，為直接故意，行為人對於構成犯罪之事實，預見其
    發生而其發生並不違背其本意者，為間接故意，此觀刑法第
    13條之規定甚明。復按刑法上之幫助犯，係指以幫助他人犯
    罪之意思而參與犯罪構成要件以外之行為者而言，所謂以幫
    助他人犯罪之意思而參與者，指其參與之原因，僅在助成他
    人犯罪之實現而言，所謂參與犯罪構成要件以外之行為者，
    係指其所參與者非直接構成某種犯罪事實之內容，僅係助成
    其犯罪事實實現之行為而言（最高法院78年度台上字第411
    號判決意旨參照）。而行動電話門號SIM卡係與他人聯繫之
    重要工具，具有強烈屬人性及隱私性，自以本人保管使用為
    原則，近年來社會上利用人頭行動電話門號SIM卡詐騙取得
    他人金錢以逃避政府查緝之案件屢見不鮮，復廣為媒體報導
    且迭經政府宣傳。另查，被告於99年間即因擔任詐欺集團取
    款車手，經臺灣臺北地方法院以99年度訴字第1867號判決判
    處有期徒刑2年、1年6月，應執行有期徒刑4年確定，此有該
    判決及被告刑案資料查註表各1份在卷可參，是被告前歷此
    偵查及審判等程序，當對於犯罪者收集帳戶或行動電話門號
    SIM卡等個人資料，均得供作詐欺工具等節，應有所認知及
    警覺，而對於此種具屬人性物品之使用、保管之重要性，當
    知之甚詳。據此，足徵被告對提供此等具屬人性之物品與他
    人使用可能涉及違法情事，自屬可得預見，竟仍將以自己名
    義申辦之行動電話門號SIM卡交由他人使用，主觀上應具有
    幫助他人詐欺取財之不確定故意，是其犯嫌應堪認定。又查
    ，被告既然前曾為詐欺集團之成員，對於詐欺集團運作模式
    包含冒用政府機關或公務員名義及3人以上共同犯之等情，
    亦應有所認識。
三、核被告所為，係以幫助詐欺取財之意思，參與詐欺取財罪構
    成要件以外之行為，所為係犯刑法第339條第1項之詐欺取財
    、第339條之4第1項第1款及第2款之3人以上共同冒用政府機
    關或公務員名義詐欺取財等罪嫌。又被告所為犯罪事實一（
    一）（二）之行為，係以單一交付多數行動電話門號SIM卡
    之行為，提供與詐騙集團成員使用，使詐騙集團成員藉此多
    次詐得他人之財物，為同種想像競合犯，請依刑法第55條，
    從一幫助詐欺取財罪處斷。另被告所為上開幫助詐欺取財、
    犯罪事實一（三）之幫助3人以上共同冒用政府機關或公務
    員名義詐欺取財，犯意各別，行為互殊，請分論併罰。再被
    告所為上揭行為均係幫助犯，請依刑法第30條第2項規定審
    酌減輕其刑。
四、依刑事訴訟法第251條第1項提起公訴。
　  此　致
臺灣桃園地方法院
中　　華　　民　　國　 110　　年　　2 　　月　　25　　日
                              檢　察　官  林  秉  賢
本件證明與原本無異　　　　　　　　　　　　　　　　　　　
中　　華　　民　　國 　110　  年　  3    月　   21   日
                              書  記  官  葉  映  均  
所犯法條：　　
中華民國刑法第30條
（幫助犯及其處罰）
幫助他人實行犯罪行為者，為幫助犯。雖他人不知幫助之情者，
亦同。
幫助犯之處罰，得按正犯之刑減輕之。
中華民國刑法第339條
（普通詐欺罪）
意圖為自己或第三人不法之所有，以詐術使人將本人或第三人之
物交付者，處 5 年以下有期徒刑、拘役或科或併科 50 萬元以
下罰金。
以前項方法得財產上不法之利益或使第三人得之者，亦同。
前二項之未遂犯罰之。
中華民國刑法第339條之4
犯第 339 條詐欺罪而有下列情形之一者，處 1 年以上 7 年以
下有期徒刑，得併科 1 百萬元以下罰金：
一、冒用政府機關或公務員名義犯之。
二、三人以上共同犯之。
三、以廣播電視、電子通訊、網際網路或其他媒體等傳播工具，
    對公眾散布而犯之。
前項之未遂犯罰之。